【裁判字號】    95,交聲,855
【裁判日期】    951220
【裁判案由】    聲明異議
【裁判全文】
臺灣臺南地方法院交通事件裁定         95年度交聲字第855號
原處分機關    交通部公路總局嘉義區監理所臺南監理站
受處分人即
異  議  人    甲○○
上列受處分人因違反道路交通管理處罰條例案件，對於交通部公
路總局嘉義區監理所臺南監理站95年8月7日所為之裁決處分（嘉
監南字第裁74-Z00000000號）聲明異議，本院裁定如下：
    主  文
異議駁回。
    理  由
一、聲明異議意旨略以：受處分人即異議人甲○○於民國95年6
    月5日凌晨5點10分左右，駕駛車牌號碼5996-FE號自用小客
    車，行經最高速限為時速100公里之國道1號高速公路北向32
    9公里處時，並未有任何超速之情形，然竟遭內政部警政署
    國道公路警察局第四警察隊警員攔下，該執勤警員並出示雷
    射槍測速器告知異議人當時之行車速度為時速120公里，且
    因異議人未攜帶駕照，乃當場開單舉發異議人有超速及未帶
    駕照等違規行為。然而，異議人當時並未有超速之違規情形
    ，舉發警員亦無法提出任何事證證明測速器上所顯示之速度
    數值，確實為異議人駕駛前開車輛之行車速度，故異議人不
    服原裁處，乃提起本件異議等語。
二、按汽車駕駛人，有駕駛汽車未隨身攜帶駕駛執照之情形者，
    處新臺幣3百元以上6百元以下罰鍰；又汽車行駛於高速公路
    ，不遵使用限制、禁止、行車管制及管理事項之管制規則，
    而有行車速度超過最高速限之行為者，處汽車駕駛人新臺幣
    3千元以上6千元以下罰鍰，並記違規點數1點，本件原處分
    機關裁處時即現行之道路交通管理處罰條例第25條第3款、
    第33條第1項第1款及第63條第1項第1款分別定有明文。
三、經查：
    （一）受處分人即異議人甲○○並不否認有於前述時間，未
          攜帶駕駛執照駕駛車牌號碼5996-FE號自用小客車，
          而曾行經最高速限為時速100公里之國道1號高速公路
          北向329公里處等事實。又異議人所駕駛之上開小客
          車於上開時間，經內政部警政署國道公路警察局第四
          隊警員以雷射槍測速器，測得之行車速度為時速120
          公里，而有超過該路段最高速限之違規事實，除有內
          政部警政署國道公路警察局公警局交字第Z00000000
          號舉發違反道路交通管理事件通知單及該警察局第四
          警察隊95年7月6日公警四交字第0950471092號函各1
          份在卷足憑外，另證人即當日執行勤務舉發本違規事
          件之上開警察局第四警察隊警員許志鵬，亦於本院調
          查時到庭具結證稱：「（法官問：本件是否你舉發，
          情形如何？）是的，本件是我舉發的，當時我與另一
          位同事在執勤巡邏測速的勤務，由我負責操作雷射測
          速槍及開單，我同事負責警戒，我是在國道1號北向
          329公里仁德交流道與省道86線系統中間測速，本件
          違規當時車流量不多，本件違規車輛迎面駕駛過我，
          我大約在154公尺處就測到違規車子的車速，我是用
          雷射測速槍透過覘孔瞄準，該儀器可單一瞄準，當時
          所測出是120公里，我可以確定該數值是違規車的車
          速，該路段速限100公里，因為違規地點路肩較寬，
          我當時是站在車外，我一測得該數值，我叫我同事開
          警示燈，我手拿指揮棒，請違規車子停下來，接著異
          議人就停車，我有提示該數值給異議人看，我也有當
          場教異議人操作，但異議人還是不服氣，並質疑儀器
          是否準確，並無特殊的情形，異議人沒有簽收紅單，
          我有當場將紅單交給異議人，異議人也有收下，但拒
          簽。於違規地點330公里處有告示牌「前有測速照相
          」，距離我測速地點約有1公里左右，該告示牌現在
          還在。異議人沒有攜帶駕照，只有攜帶身分證，異議
          人僅質疑測速器。」；「我使用的雷射測速槍是一對
          一是單點測速，需有瞄準到特定車子才能測速顯現出
          他的車速，所以我可確定所顯示之數值是異議人所駕
          駛的車子，該儀器並不會受到干擾。」等語（詳見本
          院95年9月26日訊問筆錄），據此並參以證人許志鵬
          警員與異議人間不僅未有任何怨隙，且係毫不相識之
          人，衡情證人應無設詞攀誣，或是虛構違規事實以陷
          害異議人之道理；且就證人前述所言：「我使用的雷
          射測速槍是一對一是單點測速，需有瞄準到特定車子
          才能測速顯現出他的車速，所以我可確定所顯示之數
          值是異議人所駕駛的車子，該儀器並不會受到干擾。
          」等情以觀，證人乙○○○○對於異議人所駕駛車輛
          之上開超速違規情節，應無誤看或誤為判斷之可能。
          況警員執行公務時，本身即受有行政懲處責任之監督
          ，且其到庭具結作證，更係以刑事責任擔保其證言之
          真實性，故證人乙○○○○之上開證述內容，以及其
          所記錄舉發之本件違規事實，經核尚無不可採信之處
          。因之，異議人於前述時、地，駕駛小客車行駛於高
          速公路，有超過規定最高速限之違規行為，應可認定
          。
    （二）其次，本件執勤員警所用之手提式雷射槍測速器，乃
          美國LTI20.20 ULTRALYTE式雷射測速槍，該型式之雷
          射測速槍為國外先進科學儀器，因我國經濟部中央標
          準檢驗局尚未有檢定雷射槍測速器之規範，故在未有
          檢定規範以前，適用國際檢驗規定（國外需經過檢定
          合格始得出廠），且該檢驗合格文件譯本業經我國法
          院公證等情，有卷附之臺灣臺北地方法院公證處85年
          度認字第9836號認證書、LTI20.20實驗室及野外鑑測
          報告等資料1份在卷可考。而由上開野外鑑測報告中
          可知，在測試條件為1條乾燥、直而平的道路，天氣
          晴朗的白天在巡邏車旁手持LTI20.20（即本件相同型
          式之雷射槍測速器）測試，測試步驟則係同時使用經
          校驗過之警用雷達設備量測目標車輛速率，在下列標
          準目標車輛速率：0、10、20、30、40、50、60、70
          英里／時，各取5組測值。大約在測試中途，目標車
          輛在移動中，接近測速設備時量測並記錄測值。當量
          測速率時，目標車輛距離在50和500英尺之間。並小
          心的讀取以降低因量測角度所造成之誤差。其測試之
          結論為：在此測試條件下，LTI20.20量測目標車輛速
          率精度為-1到+1英里／時（參見野外鑑測報告第9頁
          ）。此外，綜合各項測試結果，LTI20.20量測目標車
          輛速率範圍為-199到+199英里／時；而量測目標車輛
          速率精度則為-2到+1英里／時（野外鑑測報告第12頁
          參照），故本件執勤警員所使用之雷射槍測速器之準
          確度及正確性，應均值得信賴。另該雷射測速槍經台
          灣光學有限公司進行校正檢查結果，亦認可正常操作
          使用一情，有台灣光學有限公司檢驗報告1份存卷可
          佐。從而，受處分人即異議人甲○○於前述時、地，
          駕車行經國道1號高速公路北向329公里處時，其行車
          速度確為時速120公里而有超速之違規事實，應無疑
          問。
    （三）又交通勤務警察或依法令執行交通稽查任務人員，開
          單舉發違反道路交通管理處罰條例所列之違規事實，
          經公路主管機關或警察機關所為之裁決處罰，本質上
          為行政處分，係公務員基於職務上權力，依法就特定
          之具體事件所為，並具有公法上效果之單方行政行為
          。而根據公務員為公法上行為具有公信力之原則，立
          法者乃於道路交通管理處罰條例及高速公路交通管制
          規則等交通法規中制定相關規定，使交通勤務警察或
          依法令執行交通稽查任務人員，在特殊情形下，當場
          不能或不宜攔截製單舉發時，得當機處置而就違規事
          實予以逕行舉發（參見道路交通管理處罰條例第7條
          之2等規定），以達成維護交通秩序及公共安全之行
          政目的。反之，若謂公務員之一切行政行為，均需預
          留充分之證據，以證明其所認定之事實為真，則國家
          行政勢必受到相當程度之阻礙，而且相關行政目的亦
          難以順利達成，故刑事訴訟法中就犯罪證據有關之規
          定，與屬於行政秩序罰之交通違規裁罰本旨不相符合
          之部分，自不在得以準用之列。從而，交通違規行政
          爭訟之舉證責任原理，應非如刑事案件中，必須超越
          任何合理懷疑，始可為有罪判決之嚴格證明程度，而
          係應與民事訴訟之舉證責任原理相類似，亦即，基本
          上應就行政機關與人民所各自主張有利於己之事實，
          分配其應盡之舉證責任，而非逕予適用刑事訴訟法上
          之「無罪推定」原則，此觀諸行政訴訟法第136條，
          規定行政訴訟程序準用民事訴訟法第277條舉證責任
          分配原則之立法意旨，即可明瞭。
    （四）本件受處分人即異議人甲○○雖極力辯稱：其並無任
          何超速之情形等語，然異議人並未就本件執勤警員之
          舉發有誤，提出確實事證以供本院調查，且亦查無任
          何相關事證，足資證明執勤警員確有捏造事實違法取
          締之情事，故執勤警員本其維護交通秩序及道路安全
          職責所為之上述舉發，自應受到合法、正確之推定。
          況如前述，證人乙○○○○亦業就異議人之超速違規
          事實證述無誤，故本件異議人確有原處分意旨所稱之
          超速及駕車未攜帶駕駛執照等違規行為，應無疑問。
四、綜上所述，受處分人即異議人甲○○於前述時、地，未攜帶
    駕駛執照而駕駛小客車，並於行經最高速限為時速100公里
    之高速公路路段有超速等違規事實既可認定，則原處分機關
    即交通部公路總局嘉義區監理所臺南監理站據此並參照行政
    罰法第5條之規定，引用裁處時即現行之道路交通管理處罰
    條例第25條第3款、第33條第1項第1款及第63條第1項第1款
    等規定，裁處異議人罰鍰共計新臺幣3千3百元，並記違規點
    數1點，於法即無不當。至本件異議內容，經核並無理由，
    故應予以駁回。
五、據上論斷，應依道路交通案件處理辦法第19條，裁定如主文
    。
中    華    民    國    95    年    12    月    20    日
                  交通法庭  法  官  陳志成
右正本證明與原本無異。
如不服本裁定應於送達後5日內向本院提出抗告狀（應附繕本）
。
                            書記官  黃瓊蘭
中    華    民    國    95    年    12    月    20    日


司法院資訊處製作；財團法人民間司法改革基金會備份。
